【裁判字號】    98,聲繼,1
【裁判日期】    980420
【裁判案由】    繼承表示
【裁判全文】
臺灣嘉義地方法院民事裁定               98年度聲繼字第1號
聲  請  人  甲○○
代  理  人  丙○○
被繼承人    乙○○    生前住嘉.
上列當事人聲明繼承被繼承人普保德遺產事件，本院裁定如下：
    主    文
本件聲明繼承應予駁回。
聲明程序費用新台幣壹仟元由聲請人負擔。
    理    由
一、聲明意旨略以：被繼承人乙○○（男，民國○○年○○月○○日生
    ，身分證統一編號：Ｚ000000000號）於95年9月25日死亡，
    聲明人為被繼承人之弟，依法聲明繼承被繼承人在台之遺產
    等語，並提出被繼承人戶籍謄本、財團法人海峽交流基金會
    證明、親屬關係公證書、委託書等件為證。
二、查聲請人主張之前揭事實，固據其提出被繼承人戶籍謄本、
    財團法人海峽交流基金會證明、親屬關係公證書、委託書等
    件為證。惟查，按在大陸地區製作之文書，經行政院設立或
    指定之機構或委託之人民團體驗證者，推定為真正，臺灣地
    區與大陸地區人民關係條例第7條固有明文規定，而該條所
    指「委託之人民團體」係指財團法人海峽交流基金會而言；
    惟條文中所謂推定為真正，係指形式上之真正而言，至該文
    書之內容是否足以證明某一待證事實存在，其真實性、適法
    性如何，仍需法院綜合一切事實證據予以判斷，並非該文書
    一經提出，法院即不須就其他應依職權調查之事項予以調查
    ，此觀同條例施行細則第8條之規定自明。本件聲請人主張
    之事實，雖據聲請人提出中華人民共和國河北省保定市公證
    處 (2007)保一證民字第0800號親屬關係公證書1份、法人海
    峽交流基金會證明2份、委託書1件為證。然依聲請人提出之
    前開親屬關係證明書雖載被繼承人之直系親屬、兄弟共有5
    人，分別為被繼承人之父馬如景、被繼承人之母賈氏、被繼
    承人哥哥馬長文、馬長武、被繼承人之弟弟甲○○即馬孟喜
    。惟經本院依職權向行政院國軍退除役官兵輔導委員會嘉義
    榮民服務處函查被繼承人乙○○所遺留之文件、基本資料等
    相關資料，查悉被繼承人乙○○固有弟馬孟喜 (現名甲○○
    )一人，然被繼承人乙○○在大陸之親屬尚有兒子馬殿奎一
    人，有嘉義榮民服務處以98年1月17日嘉榮服字第096000015
    4號函所檢附乙○○戶之單身榮民親屬及權益交代表等附卷
    可按。依我國民法第1138條之規定，遺產繼承人，除配偶外
    ，依下列順序定之：一、直系血親卑親屬。二、父母。三、
    兄弟姊妹。四、祖父母。從而被繼承人乙○○之繼承人為其
    子馬殿奎，聲請人甲○○並非被繼承人乙○○之第一順予之
    繼承人，聲請人據以證明其與被繼承人親屬關係之公證書既
    與事實不符，且據被繼承人乙○○生前所填寫之單身榮民親
    屬關係表，大陸親屬係載：「兒」馬殿奎，是聲請人並非被
    繼承人乙○○之繼承人甚明，即非民法第1138條所規定之繼
    承人，本件聲請自無理由，應予駁回。
四、依非訟事件法第21條第1項，裁定如主文。
中    華    民    國    98    年    4     月    20    日
                      家事法庭法  官  涂裕洪
以上正本係照原本作成。
如對本裁定抗告，須於裁定送達後10日之不變期間內，向本院提
出抗告狀，並繳納抗告費新臺幣1,000元
中    華    民    國    98    年    4     月    20    日
                              書記官  李靜華


司法院資訊處製作；財團法人民間司法改革基金會備份。
